臺灣桃園地方法院行政訴訟判決　
110年度交字第474號
111年4月12日辯論終結
原      告  郭毓晟  
被      告  桃園市政府交通事件裁決處
                      設桃園市○○區○○路00號7~8樓
代  表  人  張丞邦    住同上
訴訟代理人  黃一鳴律師
複代理人    賴佳郁律師
上列當事人間交通裁決事件，原告不服被告民國110年10月6日桃
交裁罰字第58－CCNC30128號裁決，提起行政訴訟，本院判決如下
：
    主  文
原告之訴駁回。
訴訟費用新臺幣參佰元由原告負擔。
    事實及理由
一、事實概要：
　　原告於民國110年8月2日14時35分許，駕駛車牌號碼000－000
    0號自用小客車（下稱系爭車輛），行經新北市新莊區雙鳳
    路時，為新北市政府警察局新莊分局（下稱舉發機關）員警
    認原告有「汽車駕駛人以手持方式使用行動電話有礙駕駛安
    全之行為者（停等紅燈）」之違規，遂當場舉發並填製掌電
    字第CCNC30128號之舉發違反道路交通管理事件通知單（下
    稱系爭舉發通知單），記載應到案日期110年9月1日前，並
    移送被告處理。嗣原告到案陳述不服舉發，經被告函請舉發
    機關協助查明事實後，認原告確有「汽車駕駛人行駛道路以
    手持方式使用行動電話進行有礙駕駛安全之行為」之違規，
    即於110年10月6日填製桃交裁罰字第58－CCNC30128號之裁決
    書（下稱原處分），爰依道路交通管理處罰條例（下稱處罰
    條例）第31條之1第1項及違反道路交通管理事件統一裁罰基
    準及處理細則（下稱裁罰基準及處理細則）等規定，裁處原
    告罰鍰新臺幣（下同）3,000元之處分。原告不服，於是提
    起本件行政訴訟。
二、原告起訴主張及聲明：
（一）主張要旨：原告係於行駛途中遇到紅燈撿起掉落在駕駛座
      下方之手機，放置於手機架上，並無操作使用行動電話，
      故與舉發員警告發之事實不符。
（二）聲明：撤銷原處分。
三、被告答辯及聲明：
（一）答辯要旨：
    ⒈引用處罰條例第7條第1項、第31條之1第1項、道路交通安
      全規則（下稱道安規則）第90條第1項第3款，及臺灣台北
      地方法院107年度交字第470號等相關交通法規之條文與判
      決（詳卷附答辯狀）。
    ⒉舉發機關110年9月22日新北警莊交字第1104043351號函文
      表示略以：「…查陳述人於110年8月2日14時35分許駕駛旨
      揭車輛行經本市○○區○○路○○○路○○○○○路○路○號誌亮紅燈而
      停等時，以手持方式使用行動電話，適逢本分局勤務員警
      巡經親眼目擊其違規行為，始趨前對陳述人攔停告知違規
      事實並依法舉發，在交通執法作為上並無違失或不當之情
      形…」等語。復參照員警密錄器影像內容，於影片時間14
      時40分51秒時許，原告已自承知悉其因看手機而遭員警攔
      查，而原告又於起訴狀中主張其僅係撿起掉落之手機等語
      ，顯見原告說詞前後矛盾，實難以採信。
    ⒊復按臺灣台中地方法院107年度交字第103號、106年度交字
      第173號等判決意旨，本件舉發員警目睹原告於上開時、
      地有違規情事，遂予以攔查並舉發違規，洵屬有據。
    ⒋又交通警察製單舉發違反道路交通管理處罰條例所列之違
      規事實，本質上為行政處分,係公務員基於職務上之權力
      ，依法就特定之具體事件所為之具公法上效果之單方面行
      政行為，基於公務員為公法上行為具有公信力之原則，該
      行政行為當可被推定為真正，其據以依法處分之事實認定
      亦為正確無誤，本此公信原則，乃立法者賦予行政機關制
      定違反道路交通事件統一裁罰基準及處理細則，以達其維
      護交通秩序、安全之行政目的。　
    ⒌綜上所述，系爭車輛駕駛因有「汽車駕駛人行駛道路以手
      持方式使用行動電話進行有礙駕駛安全之行為」之情，已
      該當處罰條例第30條之1第1項規定之要件。是被告依法裁
      處，應無違誤，原告之訴為無理由。
（二）聲明：駁回原告之訴。
四、爭點：
（一）本件被告認定原告有「汽車駕駛人行駛道路以手持方式使
      用行動電話進行有礙駕駛安全之行為」之違規，有無違誤
      ？
（二）被告以原處分裁罰原告3,000 元，有無違誤？
五、本院之判斷：
（一）前提事實：
      原告於110年8月2日14時35分許，駕駛系爭車輛行經新北
      市新莊區雙鳳路時，為舉發機關員警認原告有「汽車駕駛
      人以手持方式使用行動電話有礙駕駛安全之行為者（停等
      紅燈）」之違規等情，此有舉發機關110年9月22日新北警
      莊交字第1104043351號函文、110年10月29日新北警莊交
      字第1104053535號函文（見本院卷第17至20頁）、系爭舉
      發通知單（見本院卷第20頁反面）、舉發員警答辯報告表
      （見本院卷第21頁）、原告行車路線圖（見本院卷第21頁
      反面）、駕駛人基本資料（見本院卷第26頁）、交通違規
      案件陳述書（見本院卷第27頁）、違規採證光碟等資料各
      1份在卷可憑。
（二）被告認定原告有「機車駕駛人行駛道路以手持方式使用相
      類功能裝置進行有礙駕駛安全之行為」之違規，並無違誤
      ：
    ⒈按「汽車駕駛人於行駛道路時，以手持方式使用行動電話
      、電腦或其他相類功能裝置進行撥接、通話、數據通訊或
      其他有礙駕駛安全之行為者，處新臺幣3,000元罰鍰」，
      處罰條例第31條之1第1項定有明文。又「駕駛人駕駛汽車
      ，除應遵守道路交通標誌、標線、號誌之指示，並服從交
      通指揮人員之指揮外，並應遵守下列規定：一、禁止操作
      或觀看娛樂性顯示設備。二、禁止操作行車輔助顯示設備
      。三、禁止以手持方式使用行動電話、電腦或其他相類功
      能裝置進行撥接、通話、數據通訊或其他有礙駕駛安全之
      行為」，道安規則第90條第1項所明定。
    ⒉次按汽車駕駛人行駛道路禁止以手持方式使用行動電話相
      關裝置實施及宣導辦法（下稱宣導辦法）第2條規定：「
      汽車駕駛人於行駛道路時，禁止以手持方式使用行動電話
      、電腦或其他相類功能裝置，進行撥接、通話、數據通訊
      或其他有礙駕駛安全之行為。警備車、消防車及救護車之
      駕駛人，依法執行任務所必要或其他法令許可者，不在此
      限。汽車駕駛人之車輛，於道路已停車或臨時停車穩妥靜
      止時，得不適用前項規定」、第3條規定：「本條例第31
      條之1第1項及第2 項規定所稱其他相類功能裝置，指相類
      行動電話、電腦並具有下列各款之一功能之裝置：一、撥
      接、通話、數據通訊。二、發送、接收或閱覽電子郵件、
      簡訊、語音信箱。三、編輯或閱覽電子文書檔案。四、顯
      示影音、圖片。五、拍錄圖像、影像。六、連線網際網路
      社群或其他平臺服務。七、執行應用程式」、第4條規定
      ：「本條例第31條之1第1項及第2項規定所稱其他有礙駕
      駛安全之行為，指以手持方式使用行動電話、電腦或前條
      規定之相類功能裝置，操作或啟動前條各款所列功能之行
      為」。
    ⒊復按「基此，處罰條例第31條之1第2項以『手持方式使用行
      動電話、電腦或其他相類功能裝置進行撥接、通話、數據
      通訊等』具體行為，作為機車駕駛人使用電子通訊器材而
      達抽象之『有礙駕駛安全』標準，應予風險管理之例示，因
      此，任何『有類於』手持方式使用電子通訊器材進行撥接、
      通話及數據通訊者，即應援引上開條項規定予以裁罰。亦
      即，凡駕駛機車有該等行為者，即當然認為有礙駕駛安全
      ，已構成道路交通風險，必須透過制裁予以遏止。再徵諸
      本條項之立法理由略謂：『機器腳踏車係二輪機動車輛，
      若單手駕駛將造成煞車等行車危險，爰對駕駛人使用手持
      式行動電話進行撥接或通話者，處以罰鍰。』顯然立法者
      經過風險評估，認為駕駛機車者在用路交通期間，只要使
      用手持行動電話，無論時間之久暫，不論行駛或暫時停等
      狀態，莫不分散注意力，降低行車操控能力，一旦遭遇緊
      急狀況難以迅速反應，均形成道路交通之風險，有於危險
      發生前即予管制之必要；是其構成要件之該當，與刑法危
      險犯必須以其行為構成抽象危險或具體危險之判斷基準不
      同，非可混淆」，此有臺北高等行政法院109年度交上字
      第364號判決可資參照。　　　
    ⒋經查，本院依職權勘驗被告所提供之舉發員警密錄器影像
      內容略以：「（一）檔案名稱：2021_0802_143845_012。
      ⒈錄影畫面時間共3分1秒，本檔案之錄影畫面係2021年8月
      2日14時所錄製，為舉發員警密錄器之影像畫面。⒉錄影畫
      面一開始，舉發員警於路口處進行右轉之駕駛行為，嗣錄
      影畫面時間14時39分許，可看見原告駕駛車牌號碼000－00
      00號自用小客車（下稱系爭車輛）正在路口處停等紅燈。
      ⒊錄影畫面時間14時39分3秒許，舉發員警行經系爭車輛之
      駕駛座旁，透過駕駛座之車窗，可看見原告將左手之手肘
      架在玻璃上，坐直於駕駛座上，並無彎腰撿手機之動作。
      ⒋錄影畫面時間14時39分6秒許，舉發員警迴轉並騎至系爭
      車輛駕駛座旁敲窗，示意原告路邊停車受檢，此時原告仍
      是坐直於駕駛座上，並可看見原告有將物品放置於旁邊之
      舉動，但無撿手機之動作。⒌錄影畫面時間14時40分46秒
      許，舉發員警詢問原告：知道我為什麼要攔你嗎？原告回
      答：知道、知道，舉發員警再詢問原告：知道啊！為什麼
      ？原告則回答：可能我剛在看手機吧！舉發員警即表示：
      看手機啊！身份證字號幾號？此時並可看見原告之手機係
      放置在副駕駛座上，接下來錄影畫面則為舉發員警向原告
      為人別詢問及製單舉發等畫面。（二）檔案名稱：2021_0
      802_143845_013。⒈錄影畫面時間共1分29秒，本檔案之錄
      影畫面係2021年8月2日14時所錄製，為舉發員警密錄器之
      影像畫面。⒉本檔案之錄影畫面為接續上開（一）之錄影
      畫面，仍係舉發員警製單舉發之畫面。……」等情（見本院
      卷第第34頁反面至35頁），核與舉發員警答辯報告書內容
      略以：「警方於110 年8 月2日14時35分在新莊區雙鳳、
      中正路口前執行勤務，見自用小客車ANV －3153汽車駕駛
      人以手持方式使用行動電話有礙駕駛安全之行為（停等紅
      燈），故警方當場示意攔停路旁停靠，並請駕駛人出示駕
      駛車籍證件，該駕駛人配合警方並且出示身份證件後，表
      示確實有使用手機，警方告知該駕駛人違規之事實，查詢
      核對無誤予以製單舉發（CCNC80253 ），當事人郭毓晟於
      所違規之事實簽收無誤，且警方亦有告知相關權利及其應
      到案處所、日期、職現場依法告發，當事人若藉此質疑處
      理單位執法之立場，實有失公允」等語（見本院卷第21頁
      ），大致相符，並有舉發機關110年9月22日新北警莊交字
      第1104043351號、110年10月29日新北警莊交字第1104053
      535號等函文、系爭舉發通知單、原告行車路線圖等資料
      （見本院卷第17至20頁反面、第21頁反面）在卷可佐。
    ⒌依上開勘驗筆錄內容及舉發員警答辯報告書內容以觀，足
      認原告於110年8月2日14時35分許，駕駛系爭車輛行經新
      北市新莊區雙鳳路停等紅燈時，確有以手持方式使用行動
      電話之事實，應堪認定為真實。至原告雖主張：其係於行
      駛途中遇紅燈，撿起掉落在駕駛坐下方之手機，放置於手
      機架上，並無操作使用行動電話等語。惟查，依據上開勘
      驗筆錄內容觀之，錄影畫面時間14時39分3秒許，舉發員
      警在行經系爭車輛之駕駛座旁時，透過駕駛座之車窗，可
      看見原告當時係將其左手之手肘架在玻璃上，坐直於駕駛
      座上，嗣錄影畫面時14時39分6秒許，舉發員警已騎至系
      爭車輛之駕駛座旁，並敲窗示意原告路邊停車受檢時，此
      時原告仍是坐直於駕駛座上，均無原告所述彎腰撿拾物品
      之舉動，且可看見原告於舉發員警敲窗時，其有將物品放
      置於旁邊駕駛座之舉動（見本院卷第34頁反面），是原告
      於起訴狀內所述：當時係為撿起掉落在駕駛座下方之手機
      等語，均與舉發員警密錄器所呈現之畫面內容有所差異，
      其所述是否為真實，已令人存疑。再者，錄影畫面時間14
      時40分46秒許，舉發員警在攔停原告後，不僅看見原告之
      手機係放置於副駕駛座上，並未如起訴狀內所述：係放置
      於手機架上，且原告當場亦向舉發員警坦承：我知道為什
      麼員警要攔停，可能我剛在看手機吧等語（見本院卷第34
      頁反面），足認原告於舉發員警攔停當下，已向舉發員警
      自承其在停等紅燈時，有觀看手機之事實，嗣因舉發員警
      敲窗後，始將手機放置於副駕駛座上。是原告上開主張，
      顯屬卸責之詞，不足採信。
　　⒍末按上開宣導辦法第2條規定：「汽車駕駛人於行駛道路時
      ，禁止以手持方式使用行動電話、電腦或其他相類功能裝
      置，進行撥接、通話、數據通訊或其他有礙駕駛安全之行
      為。警備車、消防車及救護車之駕駛人，依法執行任務所
      必要或其他法令許可者，不在此限。汽車駕駛人之車輛，
      於道路已停車或臨時停車穩妥靜止時，得不適用前項規定
      」，是汽車駕駛人如僅係遇有紅燈號誌而停等，仍屬「行
      駛道路」之情形，自有宣導辦法第2條之適用。又一般車
      輛於等候路口號誌燈變換之停車行為，雖僅是暫時性之靜
      止狀態，然待號誌燈由紅燈轉為綠燈後，車輛駕駛人仍欲
      繼續駕駛前往目的地。準此，車輛此一停等紅燈之駕駛行
      為，實可包括於駕駛人從開始駕駛車輛至抵達目的地之整
      體行駛過程中，應可堪認此舉仍屬所謂之「行駛於道路」
      甚明，且車輛因停等紅燈而在車道上雖一時暫為停止，然
      於變換成綠燈時即應立刻前行，並非可依己意決定停留之
      久暫，亦應仍屬行駛之狀態，於此際使用行動電話，不僅
      對於車前狀況難以注意，對於停等在其後之車輛間之行進
      秩序與安全亦有所妨礙，自仍具有相當之危險性。再者，
      原告於停等紅燈觀看手機之行為，不僅非屬短暫之查看，
      更已有「操作」行動電話之行為，而有可能產生分散注意
      力，降低行車操控能力等風險，一旦遭遇緊急狀況時，即
      難以迅速反應，均形成道路交通之風險，有於危險發生前
      即予管制之必要。是本件原告行為已該當宣導辦法第4條
      就「其他有礙駕駛安全之行為」所為之定義，即以手持方
      式使用行動電話、電腦或前條規定之相類功能裝置，操作
      或啟動前條各款所列功能之行為。是本件被告認定原告有
      「汽車駕駛人行駛道路以手持方式使用行動電話進行有礙
      駕駛安全之行為」之違規，並無違誤。
（三）被告以原處分裁罰原告3,000元，有無違誤？
    ⒈按「汽車駕駛人於行駛道路時，以手持方式使用行動電話
      、電腦或其他相類功能裝置進行撥接、通話、數據通訊或
      其他有礙駕駛安全之行為者，處新臺幣3,000元罰鍰」，
      處罰條例第31條之1第1項定有明文。
    ⒉次按裁罰基準及處理細則第1條規定：「本細則依道路交通
      管理處罰條例第92條第4項規定訂定之」、第2條第1項、
      第2 項規定：「處理違反道路交通管理事件之程序及統一
      裁罰基準依本細則之規定辦理。前項統一裁罰基準，如附
      件違反道路交通管理事件統一裁罰基準表」，核上開裁罰
      基準及處理細則之規定，就其立法目的及功能，乃為防止
      處罰機關枉縱或偏頗，依處罰條例第92條第4項所授權交
      通部會同內政部訂定之裁罰基準及處理細則及其附件「違
      反道路交通管理事件統一裁罰基準表」（下稱裁罰基準表
      ），用以維持裁罰之統一性與全國因違反道路交通管理事
      件受處罰民眾之公平，不因裁決人員不同，而生偏頗，寓
      有避免各監理機關於相同事件恣意為不同裁罰之功能，並
      非法所不許，於憲法上保障人民財產權之意旨並無牴觸（
      此並有司法院釋字第511號解釋意旨理由足資參照），是
      被告自得依此裁罰基準表而為裁罰。
    ⒊原告確有「汽車駕駛人行駛道路以手持方式使用相類功能
      裝置進行有礙駕駛安全之行為」之違規行為，已詳如前述
      ，且原告係於到案期限內到案聽後裁決，又依裁罰基準表
      規定：「機車駕駛人於行駛道路，以手持方式使用行動電
      話、電腦或其他相類功能裝置進行撥接、通話、數據通訊
      或其他有礙駕駛安全之行為」，裁處罰鍰3,000元。是本
      件被告依處罰條例第31條之1第1項、裁罰基準及處理細則
      及裁罰基準表等規定，以原處分裁罰原告3,000元之法定
      最低罰鍰，經核即屬於法有據，該等處分並無違誤。故原
      告訴請撤銷原處分為無理由，應予駁回。
（四）本件判決基礎已臻明確，兩造其餘之攻擊防禦方法及訴訟
      資料經本院審酌後，核與判決結果不生影響，無一一論述
      之必要，附此敘明。
六、本件第一審裁判費為裁判費300元，應由原告負擔，爰確定
    第一審訴訟費用額如主文第二項所示。
七、據上論結，本件原告之訴無理由，依政訴訟法第237 條之8 
     第1 項、第98條第1 項前段等規定，判決如主文。
中　　華　　民　　國　　111 　年　　4 　　月　　20　　日
　　　　　　　　　行政訴訟庭　法　官　黃漢權
上為正本係照原本作成。
如不服本判決，應於判決送達後20日內，向本院提出上訴狀並表
明上訴理由（原判決所違背之法令及其具體內容或依訴訟資料可
認為原判決有違背法令之具體事實），其未載明上訴理由者，應
於提出上訴後20日內向本院補提理由書（上訴狀及上訴理由書均
須按他造人數附繕本，如未按期補提上訴理由書，則逕予駁回上
訴），並應繳納上訴裁判費新臺幣750元。
中　　華　　民　　國　　111 　年　　4 　　月　　21　　日
                              書記官  蕭竣升